【裁判字號】    99,小上,87
【裁判日期】    991021
【裁判案由】    給付管理費
【裁判全文】
臺灣臺中地方法院民事判決              99年度小上字第87號
上  訴  人  連宗大樓管理委員會
法定代理人  甲○
被上訴人    乙○○
訴訟代理人  蔡孟章律師
上列當事人間請求給付管理費事件，上訴人對於民國99年7月30
日本院台中簡易庭99年度中小字第1026號第一審小額民事判決提
起上訴，本院合議庭不經言詞辯論判決如下：
    主      文
原判決關於駁回上訴人後開第二項之訴部分暨該部分訴訟費用之
裁判廢棄。
被上訴人應給付上訴人新臺幣壹萬伍仟陸佰柒拾元，及自民國九
十九年二月九日起至清償日止，按週年利率百分之五計算之利息
。
其餘上訴駁回。
第一審訴訟費用新臺幣壹仟元及第二審訴訟費用新臺幣壹仟伍佰
元，由上訴人負擔百分之四十即新臺幣壹仟元，餘由被上訴人負
擔。
    理      由
甲、程序事項：按對於小額程序第一審裁判之上訴，非以其違背
    法令為理由，不得為之；上訴狀內應記載上訴理由，表明下
    列事項：一原判決所違背之法令及其具體內容。二依訴訟資
    料可認為原判決有違背法令之具體事實；又所謂判決有違背
    法令，係指判決不適用法規或適用不當，民事訴訟法第436
    條之24第2項、第436條之25、第468條及第436條之32第2項
    分別定有明文。是故就小額訴訟程序事件提起上訴，應於上
    訴狀具體指摘原審判決違背法令之具體內容及事實，此為上
    訴之合法要件。查上訴人就本院小額事件提起上訴，指摘原
    審判決違背法令，揆諸前揭規定，本院首應探討上訴人對原
    審判決提起上訴，是否已於上訴狀具體指摘原審判決違背法
    令之具體內容及具體事實，倘上訴人提起本件上訴符合上訴
    之合法要件，繼而審究上訴有無理由。經查：上訴人上訴理
    由主張原審判決未適用公寓大廈管理條例第32條之規定，逕
    行認定上訴人未由法定代理人合法代理等語，而指摘原判決
    違背法令。準此，本院自形式上觀之，上訴人業已合法指摘
    原判決違背之法令及其具體之內容，暨依訴訟資料可認原判
    決未適用公寓大廈管理條例第32條之規定，有違背法令之具
    體事實，是本件上訴人之上訴具備合法要件，合先敘明。
乙、實體部分：
壹、上訴人起訴主張：
一、被上訴人所有門牌號碼台中市○區○○路2段135號10樓之5
    號連宗大樓房屋1戶（下稱系爭建物），自民國90年12月起
    至99年4月止，共積欠管理費總計24,920元，上訴人屢次發
    函催促被上訴人繳交管理費，均未置理，爰依公寓大廈管理
    條例之規定，請求被上訴人給付系爭管理費等語，並聲明：
    被上訴人應給付上訴人24,920元，及自支付命令繕本送達翌
    日起至清償日止，按週年利率百分之5計算之利息。
二、上訴後補稱：按區分所有權人會議依前條規定未獲致決議、
    出席區分所有權人之人數或其區分所有權比例合計未達前條
    定額者，召集人得就同一議案重新召集會議；其開議除規約
    另有規定出席人數外，應有區分所有權人3人並5分之1以上
    及其區分所有權比例合計5分之1以上出席，以出席人數過半
    數及其區分所有權比例占出席人數區分所有權合計過半數之
    同意作成決議。公寓大廈管理條例第32條第1項定有明文。
    本件連宗大樓管理委員會於98年6月25日召開連宗大樓（98
    ）第1次臨時區分所有權人大會，因出席人數未達規約明定
    之門檻致未能開議，另於同年7月30日召開連宗大樓（98）
    第2次臨時區分所有權人大會，該次出席之住戶應到70戶，
    實到25戶，依公寓大廈管理條例第32條第1項之規定，應屬
    合法，故該次大會由出席之區分所有權人選任本件上訴人法
    定代理人甲○擔任新任主任委員，亦屬合法。原審判決未適
    用公寓大廈管理條例第32條之規定，逕行認定上訴人未由法
    定代理人合法代理，自有違誤等語。
貳、被上訴人則以：
一、上訴人之法定代理人甲○係於98年7月30日連宗大樓（98）
    第2次臨時區分所有權人大會由出席之區分所有權人選任，
    惟該次大會出席住戶僅25戶，未達連宗大樓「區分所有權人
    及管理委員會組織章程」第6條之強制及限制規定，所為之
    決議依法應無效，是上訴人法定代理人甲○為本件訴訟當事
    人，其適法性及正當性已堪質疑；另連宗大樓自89年間起，
    管理委員會已形同虛設，無人處理大樓公共事務，大樓內外
    均已破舊髒亂不堪，且大樓內亦僅餘少數住戶居住，大多住
    戶均已搬離，管理委員會並未實際支出費用，不應要求繳納
    管理費，且被上訴人及多數住戶均未實際居住於連宗大樓內
    ，繳交管理費供仍留住大樓內之少數住戶享受利益，亦已違
    反公平及誠信原則。又本件上訴人請求被上訴人給付管理費
    ，業已罹於消滅時效，被上訴人併提出時效抗辯等語，資為
    抗辯，並聲明：駁回上訴人之訴。
二、上訴後補稱：連宗大樓社區住戶規約第29條明定：「大會需
    有半數以上會員及依前條第一項規定之具有區分所有權比例
    二分之一以上出席參加，始可開議。大會討論事項，需經出
    席區分所有權人二分之一以上及區分所有權比例二分之一以
    上同意，才算通過。大會討論事項如有依前二項規定辦理而
    未獲決議者，召集人可就同一議案重新召集會議，惟其開議
    出席率得放寬為四分之一以上即可開議；而會議通知書應清
    楚標示該議案為前次會議未獲致決議者，並敘明本次議案之
    開議要件。」，是以，兩造對於區分所有權人大會之召開及
    決議程序，均設有規定可資依循。自應排除公寓大廈管理條
    例第31條、第32條之規定，是上訴人之上訴為無理由等語。
參、本件原審對於上訴人之請求，為上訴人全部敗訴之判決。上
    訴人對於原判決不服提起上訴，並聲明：（1）原判決廢棄
    。（2）被上訴人應給付上訴人24,920元，及自支付命令繕
    本送達翌日起至清償日止按年息百分之五計算之利息。被上
    訴人則聲明：上訴駁回。
肆、得心證之理由：
一、查上訴人主張被上訴人為連宗大樓之區分所有權人，積欠自
    90年12月起至99年4月止之管理費，又管理費之計算方式，
    依規約之約定，自90年12月起至98年8月止，系爭建物每月
    管理費250元，自98年9月起，一坪收25元，系爭建物包含公
    共設施總共8.34坪等事實，已據上訴人提出系爭建物謄本、
    住戶規約、會議紀錄、社區管理經費收支管理規則等為證；
    被上訴人對於上訴人主張其未繳納管理費之期間及管理費之
    計算方式，均不爭執，惟辯稱其並無給付管理費之義務等語
    ，並以前揭情詞置辯。經查：
（一）按區分所有權人會議依前條規定未獲致決議、出席區分所
      有權人之人數或其區分所有權比例合計未達前條定額者，
      召集人得就同一議案重新召集會議；其開議除規約另有規
      定出席人數外，應有區分所有權人3人並5分之1以上及其
      區分所有權比例合計5分之1以上出席，以出席人數過半數
      及其區分所有權比例占出席人數區分所有權合計過半數之
      同意作成決議。公寓大廈管理條例第32條第1項規定甚明
      。查「連宗大樓社區住戶規約」第29條明定：「大會需有
      半數以上會員及依前條第一項規定之具有區分所有權比例
      二分之一以上出席參加，始可開議（第1項）。大會討論
      事項，需經出席區分所有權人二分之一以上及區分所有權
      比例二分之一以上同意，才算通過（第2項）。大會討論
      事項如有依前二項規定辦理而未獲決議者，召集人可就同
      一議案重新召集會議，惟其開議出席率得放寬為四分之一
      以上即可開議；而會議通知書應清楚標示該議案為前次會
      議未獲決議者，並敘明本次議案之開議要件（第3項）。
      」，有上開規約附卷可參。則上開規約僅就未獲決議之情
      形，有特別規定，並未就出席區分所有權人之人數或其區
      分所有權比例合計未達定額之情形，有何特別之規定，則
      自有上開公寓大廈管理條例第32條第1項規定之適用。次
      查本件連宗大樓管理委員會於98年6月25日召開連宗大樓
      （98）第1次臨時區分所有權人大會，因出席人數未達規
      約明定之門檻致未能開議，另於同年7月30日召開連宗大
      樓（98）第2次臨時區分所有權人大會，於該次大會由出
      席之區分所有權人選任本件上訴人法定代理人甲○擔任新
      任主任委員，該次出席之住戶應到70戶，實到25戶等情，
      為兩造所不爭執，亦有連宗大樓（98）第1次及第2次臨時
      區分所有權人大會會議記錄、連宗大樓公寓大廈（社區）
      98 年第2次臨時區分所有權人簽到表在卷可稽，則該連宗
      大樓（98）第2次臨時區分所有權人大會，業已經區分所
      有權人3人並5分之1以上及其區分所有權比例合計5分之1
      以上出席，其會議自屬合法，故上訴人法定代理人甲○於
      是次大會中被推選為管理委員會主任委員，亦屬合法，自
      得合法代理上訴人，先予敘明。
（二）次按共用部分、約定共用部分之修繕、管理、維護，由管
      理負責人或管理委員會為之。其費用由公共基金支付或由
      區分所有權人按其共有之應有部分比例分擔之。但修繕費
      係因可歸責於區分所有權人或住戶之事由所致者，由該區
      分所有權人或住戶負擔。其費用若區分所有權人會議或規
      約另有規定者，從其規定。公寓大廈管理條例第10條第2
      項，定有明文。故而，公寓大廈各區分所有權人或各住戶
      所以負有繳納管理費之義務，實因公寓大廈管理維護業務
      ，須賴經費以助其順利推動執行，而該經費則來自住戶或
      各區分所有權人每月繳納之管理費，是可明認連宗大樓之
      區分所有權人，均負有分擔繳納共用部分管理費之義務。
      又區分所有權人所繳交之管理費，其所有權屬於社區之全
      體區分所有權人所共有，其本質上係屬各該區分所有權人
      應支出之費用，俾供社區共同使用，僅為集合管理之便，
      委由管理委員負責收取，並由管理委員會保管及統籌運用
      ，是被告所負給付管理費之義務與原告就社區大樓所負之
      管理維護義務，顯非基於同一雙務契約而生，且兩者之給
      付亦非互為對價關係。查被上訴人固辯稱：連宗大樓自89
      年間起，管理委員會已形同虛設，無人處理大樓公共事務
      ，大樓內外均已破舊髒亂不堪，且大樓內亦僅餘少數住戶
      居住，大多住戶均已搬離，管理委員會並未實際支出費用
      等情，而認被上訴人並無繳納管理費之義務，然繳納管理
      費乃區分所有權人應盡之義務，已如前述，至大樓內部是
      否髒亂不堪、管理委員會是否形同虛設而未管理公共事務
      、有無實際支付費用，均係區分所有權人所得監督並要求
      管理委員會或管理公司改進之處，然此實與其繳納管理費
      之義務無涉，是被上訴人以上情作為其無庸繳納管理費之
      理由，尚屬無據。上訴人又以被上訴人及多數住戶均未實
      際居住於連宗大樓內，繳交管理費供仍留住大樓內之少數
      住戶享受利益，亦已違反公平及誠信原則等語置辯，然繳
      納管理費既為區分所有權人應盡之義務，則上訴人依法催
      繳被上訴人給付管理費，乃正當權利之行使，亦與公平及
      誠信原則無違。
（三）再按利息、紅利、租金、贍養費、退職金及其他1年或不
      及1年之定期給付債權，其各期給付請求權，因5年間不行
      使而消滅；消滅時效，自請求權可行使時起算；時效完成
      後，債務人得拒絕給付；民法第126條、第128條及第144
      條分別設有規定。本件上訴人雖起訴請求被上訴人給付自
      90年12月起至99年4月止之管理費，而被上訴人則以上訴
      人之上開管理費請求權罹於民法第126條之5年消滅時效期
      間等語抗辯，本院審酌上訴人之管理委員會對社區區分所
      有權人之管理費收取，係以1個月為1期，各區分所有權人
      定期向上訴人給付（參見社區管理經費收支管理規則第5
      條第1款規定），其性質應屬民法第126條規定「不及1年
      之定期給付債權」，即有該條5年短期消滅時效之適用甚
      明。上訴人固主張其等曾多次寄發存證信函向被上訴人催
      告請求給付管理費，然亦自承並未於請求後6個月內起訴
      ，其消滅時效均視為不中斷，故應從上訴人聲請發支付命
      令之日即99年1月8日回溯5年即94年1月7日以後之管理費
      請求權始未罹於5年之消滅時效期間，亦即上訴人請求被
      上訴人給付90年12月至93年12月之管理費部分，均已罹於
      5年之消滅時效期間，被上訴人自得拒絕給付。準此，上
      訴人請求被上訴人給付自94年1月至99年4月之管理費
      15,670元（計算式：56×250＋8×25×8.35＝15,670），
      為有理由。逾此部分之請求為無理由，應予駁回。
二、按區分所有權人或住戶積欠應繳納之公共基金或應分擔或其
    他應負擔之費用已逾2期或達相當金額，經定相當期間催告
    仍不給付者，管理負責人或管理委員會得訴請法院命其給付
    應繳之金額及遲延利息。公寓大廈管理條例第21條規定甚明
    。查被上訴人積欠如上所述之管理費，經上訴人催討未果，
    揆諸首揭規定，上訴人訴請被上訴人給付15,670元，及自支
    付命令送達翌日（即99年2月9日）起至清償日止，按年息百
    分之5計算之利息，為有理由，應予准許。
三、綜上所述，上訴人依據公寓大廈管理條例之法律關係，請求
    被上訴人給付15,670元，及自支付命令繕本送達翌日（即99
    年2月9日）起至清償日止，按年息百分之5計算之利息，洵
    屬正當，應予准許，逾此數額之請求，為無理由，應予駁回
    。原審就上開應准許部分，為上訴人敗訴之判決，尚有未洽
    ，上訴意旨求予廢棄改判，為有理由，爰由本院予以廢棄改
    判如主文第2項所示。至於上訴人之請求不應准許部分，原
    判決為上訴人敗訴之判決，理由雖有不同，結論並無二致，
    上訴人就此部分求予廢棄改判，為無理由，應予駁回。
四、本件判決之基礎已臻明確，兩造其餘之攻擊防禦方法及舉證
    ，經審酌後核與判決無影響，爰不再一一論述，附此敘明。
伍、末按小額程序之第二審判決，經兩造同意者，得不經言詞辯
    論為之，民事訴訟法第436條之29第1款定有明文。茲兩造已
    合意本件訴訟之終結不經言詞辯論為之（參見本院99年10月
    19日準備程序筆錄），爰依前開規定，不經言詞辯論而逕為
    判決。
陸、依民事訴訟法第436條之32第1項準用同法第436條之19規定
    ，第二審法院為訴訟費用之裁判時，應確定其訴訟費用額。
    而本件第一審訴訟費用額為1,000元，第二審訴訟費用額為
    1,500元，爰依兩造勝敗比例，諭知如主文第四項所示。
柒、結論：本件上訴為部分有理由，部分無理由，依民事訴訟法
    第436條之29第1款、第436條之32第1項、第2項、第449條第
    1項、第2項、第79條、第436條之19第1項，判決如主文。
中    華    民    國    99    年    10    月    21    日
                  民事第二庭  審判長法  官  王銘
                                    法  官  涂秀玲
                                    法  官  黃炫中
正本證明與原本無異。
本判決不得上訴。
中    華    民    國    99    年    10    月    21    日
                                    書記官  陳佳君

司法院資訊處製作；財團法人民間司法改革基金會備份。
